【裁判字號】    92,上易,158
【裁判日期】    920331
【裁判案由】    妨害自由
【裁判全文】
臺灣高等法院臺南分院刑事判決      九十二年度上易字第一五八號  Ａ
      上  訴  人  臺灣嘉義地方法院檢察署檢察官
      被      告  甲  ○  ○
右上訴人因被告妨害自由案件，不服中華民國九十一年十一月十四日臺灣嘉義地方法
院九十一年易字第三九七號第一審判決（起訴案號：臺灣嘉義地方法院檢察署九十一
年度偵字第三五五八號；併辦案號：九十一年度偵字第五一八八號、第五二一一號）
，提起上訴，本院判決如左：
      主      文
上訴駁回。
      事      實
一、甲○○於民國（下同）九十一年五月廿九日上午，因不滿乙○○為參選嘉義縣中
    埔鄉和美村村長，未屆競選期間，即與助選員黃能山，駕駛ＳＢ─五五四八號小
    貨車，從事競選宣傳活動，於同日上午十一時許，駛至嘉義縣中埔鄉和美村八鄰
    五十巷十二號甲○○住處前，因廣播音量過大，擾亂居住安寧，甲○○遂持石頭
    ，喝令乙○○將宣傳車駛離，經黃能山下車道歉，甲○○仍不滿意，竟基於恐嚇
    犯意，返回住處持割草刀，向乙○○恫稱：「如果再把宣傳車開進來，就殺你」
    等加害生命言語，使乙○○心生畏懼，而生危害安全於乙○○。乙○○驚嚇之餘
    ，躲入宣傳車，甲○○則上前打開車門，持割草刀，作勢欲砍乙○○，為乙○○
    奪下，報警處理，扣得甲○○所有石頭一個、割草刀一支。
二、案經乙○○訴由嘉義縣警察局中埔分局報請臺灣嘉義地方法院檢察署檢察官偵查
    起訴，暨移送併辦。
      理      由
一、訊據被告甲○○供承於右揭時地，與告訴人乙○○發生口角等情。然否認有右述
    恐嚇犯行，辯稱：因家中幼童將觀賞石，拿至戶外把玩，伊欲放回原位，始持石
    頭，告訴人卻誤伊手持石頭對其恐嚇；又伊與友人王清海為採收竹筍，始手持割
    草刀云云。惟查：
  (一)本件告訴人乙○○與其助選員黃能山，為競選嘉義縣中埔鄉和美村村長，由告訴
    人乙○○駕駛小貨車進行宣傳，於行經被告住處前，因音量過大，被告遂持石頭
    喝令告訴人乙○○，將宣傳車駛離，經助選員黃能山乃下車，對被告道歉，然不
    為被告所接受，被告竟基於恐嚇犯意，返回住處，持割草刀，向乙○○恫稱：「
    如再把宣傳車開進來，就殺你」等語，已據告訴人乙○○於偵審中指稱：我於九
    十一年五月廿九日上午十一時許，駕駛ＳＢ—五五四八號小貨車，駛至被告家巷
    口時，被告便拿出石頭，自屋內走出，並喝令我將宣傳車開出去，助選員黃能山
    見狀，即下車對被告道歉，但不為被告接受，我便親自下車處理，但被告仍不接
    受，且返家拿出割草刀，我隨即向被告表明，我係村長候選人，但被告說候選人
    也一樣，並揚言要將我殺死，又作勢要砍我，我看到這樣，就跑回小貨車駕駛座
    ，但被告又追上來，且將我車門打開，我便奪下被告手中的刀子，然後報警等語
    （詳三五五八號偵卷十七頁、原審卷十四、卅二頁、本院上訴卷十九至廿一頁）
    ，核與助選員黃能山於偵審中證稱：當天我跟著宣傳車出去，車子開到被告巷口
    時，被告拿出石頭跑出，他說宣傳車音量太大，我向他道歉，但被告仍入屋內取
    刀，乙○○說他是候選人，被告仍說候選人殺死最好等語相符（詳三五五八號偵
    查卷十七頁、原審卷卅二頁）。是助選員黃能山當日偕同告訴人外出競選宣傳，
    目睹事件經過，復與被告素無過節，應無設詞陷害被告之理，其證言當屬可信。
    依此，足認被告係因不滿告訴人乙○○宣傳音量過大，始手持割草刀，作勢欲驅
    趕告訴人乙○○，而以加害生命之言詞，恐嚇告訴人等情，甚為灼然。又本件依
    被告恐嚇言詞內容及語氣觀之，其在一般社會通念上，具有通常事務理解能力者
    ，均得明白其義，應已足以使人心生畏怖；且被告所為，亦足生危害於告訴人安
    全，告訴人乙○○經此恐嚇，乃報警處理，顯已心生恐懼。從而，被告恐嚇犯行
    ，事證明確，堪以認定。
  (二)至被告辯稱：扣案石頭係伊至溪中撿拾，伊欲放入籃中；又伊從事推拿工作，案
    發當時，從台中來的客人，均已離開，伊便持刀欲去割竹筍，實無恐嚇告訴人行
    為云云（詳原審卷十三頁），並舉其朋友王清海以實其說。然被告自承：案發現
    場，除我和告訴人乙○○外，宣傳車上有名男性助手，而來自台中客人，均已離
    去等語（詳警卷二頁、原審卷十三頁），核與助選員黃能山於原審供稱：案發當
    天，王清海不在場等語（詳原審卷卅三頁）。又現場處理警員周信宏於原審證稱
    ：現場我只看到被告、告訴人、黃能山三人，我由告訴人帶領至被告家時，被告
    前來開門，我在被告家，僅看見被告而已等語相符（原審卷四八頁）。依此，被
    告為上開恐嚇行為時，證人王清海，顯未在現場，堪以確認。是本件證人王清海
    案發時，顯未在現場，亦未目睹事情經過，其所為證言，自非可信。又本件被告
    先持石頭，喝令告訴人應將宣傳車駛離，經告訴人及助選員黃能山道歉後，竟仍
    心生不滿，而持割草刀，向告訴人為言詞恫嚇，而當時被告來自台中客人，均已
    離去等情，已如前述。是證人王清海於原審證述：當日欲與被告同去割竹筍，因
    被告尚有客人，伊便在外面等候，且被告係先持割草刀，向告訴人表示屋內，尚
    有客人，競選期間，尚未開始，宣傳車音量不要那麼大云云（詳原審卷廿九頁）
    ，與事實不符。益徵證人王清海證言，係迴護被告之詞，難為有利被告之認定。
  (三)綜上，被告所辯，為卸責之詞，不足採信。被告犯行，事證明確，堪以認定。
二、核被告所為，係犯刑法第三百零五條恐嚇危害安全罪。
三、原審以被告罪證明確，因予適用刑法第三百零五條、第四十一條第一項前段、第
    卅八條第一項第二款，罰金罰鍰提高標準條例第一條前段、第二條規定，併審酌
    被告因一時情緒失控，始持割草刀恐嚇告訴人、被告事後否認犯行，未有悔意，
    情節非重大、告訴人所受恐懼情形，及被告品行、生活狀況、智識程度等一切情
    狀，對被告量處拘役五十日，並就所處拘役，諭知如易科罰金，以三百元折算一
    日之標準，以資懲儆。併敘明扣案割草刀一支，係被告所有，且供犯罪所用，依
    刑法第卅八條第一項第二款規定，宣告沒收。至扣案石頭一個，雖亦為被告所有
    ，然被告持石頭時，僅要求告訴人離去其生活領域，尚未起意為恐嚇行為，難認
    該石頭，係供被告犯罪所用，且與本罪無涉，不另為沒收諭知。本院經核，原判
    決認事用法，均無違誤，量刑亦稱妥適。檢察官循告訴人請求，上訴意旨，指摘
    原判決量刑過輕，依上所述，為無理由，應予駁回。
四、另臺灣嘉義地方法院檢察署九十一年度偵字第五二一一號檢察官移送併辦案件，
    核與前開論罪部分，係屬同一事實，本院自應併予審理，附此敘明。
五、至移送併辦部分（九十一年偵字第五一八八號）略以：被告於九十一年五月廿九
    日，手持割草刀，以加害生命言語，恐嚇告訴人乙○○，而告訴人乙○○驚嚇之
    餘，躲入宣傳車，被告上前打開車門，並持割草刀作勢，欲砍告訴人乙○○，而
    為告訴人乙○○為奪下，致告訴人受有左側，軀幹挫傷，皮下瘀血、右側頭皮挫
    傷、皮下瘀血六乘四公分、左側下肢挫傷、皮下瘀血三乘二公分等傷害。因認被
    告甲○○併涉犯刑法第二百七十七條第一項傷害罪嫌云云。經查：
  (一)告訴人乙○○於九十一年五月卅日，因受有左側軀幹挫傷，皮下瘀血、右側頭皮
    挫傷、皮下瘀血六乘四公分、左側下肢挫傷，皮下瘀血三乘二公分等傷害，而至
    嘉義縣中埔鄉仁友醫院和睦分院就醫診治等情，有該院九十一年五月三十日出具
    診斷證明書在卷可參（詳五一八八號偵查卷三頁）。然該診斷證明書所載告訴人
    傷勢，係告訴人乙○○為躲避被告持刀恫嚇，而自行撞到宣傳車所造成，已據告
    訴人乙○○自承：被告持刀欲砍殺我時，我跳上車時，去撞到頭腳，因此頭腳傷
    ，均是撞到車子所受傷等語（詳原審卷十四、卅一、四十頁），核與警員周信宏
    於原審證述：我看到告訴人，在宣傳車上，未見到受有明顯外傷等語（詳原審卷
    四八頁）。由此可見，被告固然手持割草刀，對告訴人加以言詞恫嚇，然並未持
    刀砍傷告訴人，是告訴人乙○○所受傷勢，顯係畏懼被告恐嚇，於避難至宣傳車
    時，自己不慎撞傷，應堪認定。被告辯稱：未持刀砍傷告訴人等語，應屬可信。
  (二)又告訴人乙○○於警訊供稱：被告僅叫我不可將宣傳車開進村庄，刀子及石頭，
    是我搶來交給警方，我未有受傷，亦未有車損云云（詳警卷四頁），復於原審改
    稱：被告進去拿刀，說要殺我，我因此奪下被告的刀，手掌幾乎要斷掉，是搶刀
    所造成的云云（詳原審卷十四頁）。嗣於原審時被告再度改稱：我有搶到刀子，
    手稍微刮傷云云（詳原審卷卅二頁）。姑不論，告訴人乙○○，就當日是否受傷
    、所受傷勢輕重等情，前後陳述不一，已難輕信。且縱認告訴人乙○○所言，其
    傷係奪刀所致等語不虛，則告訴人乙○○，應受有細長型刀傷，然依診斷證明書
    所載，告訴人乙○○係受挫、瘀傷等傷害，該等傷勢，顯與告訴人乙○○所指刀
    傷有異。準此，告訴人乙○○指陳內容，與所受傷勢情節不符，自難以此有瑕疵
    指訴，遽認被告有傷害告訴人乙○○犯行。
  (三)此外，復查無其他積極證據，足證被告確有公訴人所指傷害犯行，自難認併案部
    分與本件有何牽連犯裁判上一罪關係，本院認為尚無從據以擴張審理，而得一併
    加以裁判。從而，移送併辦部分（九十一年偵字第五一八八號），自應退回檢察
    官，另行依法偵查，併此說明。
據上論斷，應依刑事訴訟法第三百六十八條，判決如主文。
本案經檢察官劉欽銘到庭執行職務。
中    華    民    國      九十二      年      三      月      三十一    日
                                  臺灣高等法院臺南分院刑事第七庭
                                      審判長法官  蔡    崇    義
                                            法官  許    進    國
                                            法官  董    武    全
右正本證明與原本無異。
不得上訴。
                                      法院書記官  黃    全    忠
中    華    民    國      九十二      年      四      月      二        日
附錄：本判決論罪科刑法條
刑法第三百零五條：
以加害生命、身體、自由、名譽、財產之事，恐嚇他人致生危害於安全者，處二年以
下有期徒刑、拘役或三百元以下罰金。


司法院資訊處製作；財團法人民間司法改革基金會備份。
